臺灣桃園地方法院民事判決　　　　　　　94年度簡上字第40號
上　訴　人　乙○○
　　　　　　丙○○
上 列 2 人
訴訟代理人　陽文瑜律師
　　　　　　袁健峰律師
　　　　　　李承訓律師
被上 訴 人　己○○　　住桃園縣楊梅鎮○○街303號
訴訟代理人　戊○○○　住同上
追加 被 告　庚○○　　住同上
上列當事人間排除侵害事件，上訴人對於民國94年1 月20日本院
中壢簡易庭93年度壢簡字第359 號第一審簡易判決提起上訴，並
為訴之追加，經本院於民國96年4 月12日言詞辯論終結，判決如
下：
    主  文
原判決（除減縮部分外）廢棄。
被上訴人應將坐落桃園縣楊梅鎮○○段五七二地號土地內如附圖
D-E-F 連線所示鐵製圍欄拆除，並與追加被告就該地號土地內如
附圖斜線部分所示面積八十九點四四平方公尺土地，均不得妨害
上訴人通行或為其他使用行為。
第一、二審及追加訴訟費用由被上訴人及追加被告負擔。
    事  實
甲、上訴人方面：
壹、聲明：
    如主文所示。
貳、陳述：除與原審判決記載相同者，茲引用之外，補稱：
一、坐落桃園縣楊梅鎮○○○段（下稱伯公岡段）220 地號土地
    原登記面積為800 平方公尺（折合242 坪），因於民國76年
    6 月26日經地政機關逕為分割增加同段220 之2 地號土地（
    面積104 平方公尺，220 之2 地號土地再分割增加同段220
    之4 至220 之8 地號土地）後，其登記面積變更為696 平方
    公尺，嗣於83年5 月11日因重測變更為桃園縣楊梅鎮○○段
    （下稱國聯段）583 地號土地，登記面積增加為733.9 平方
    公尺，再於86年1 月10日經地政機關逕為分割增加同段583
    之1 地號土地（面積55.91 平方公尺，於88年3 月31日經徵
    收登記為桃園縣楊梅鎮所有），國聯段583 地號土地登記面
    積因而減為677.99平方公尺，並因被上訴人嗣另價購取得同
    段572 地號土地所有權而與該筆土地合併為572 地號土地。
    另伯公岡段220 之2 、220 之4 至220 之8 地號土地則經上
    開重測變更為國聯段586 至591 地號，面積各為32.98 平方
    公尺、20.63 平方公尺、30.50 平方公尺、8.80平方公尺、
    4.72平方公尺、0.78平方公尺。此為伯公岡段220 、220 之
    2 、220 之4 至220 之8 地號，及國聯段572 、583 、583
    之1 、586 至591 地號土地之分割合併、重測經過及其各別
    登記面積，合先敘明。
二、次查，上訴人確於69年6 月29日與第三人沈房秀訂約，向其
    購買伯公岡段220 地號土地內如附圖斜線部分所示，即現坐
    落國聯段572 、583 之1 地號土地內，面積合計29.3坪（折
    合96.86 平方公尺，其中位於國聯段572 地號土地內為89.4
    4 平方公尺，位於同段583-1 地號土地內為7.42平方公尺）
    之土地（下稱系爭土地）做為道路使用：
（一）依卷附被上訴人與沈房秀於79年5 月15日訂定之不動產買
      賣契約書所載，其買賣標的為伯公岡段220 地號土地，面
      積242 坪（折合800 平方公尺），總價款新台幣（下同）
      2,323,200 元，即每坪單價9,600 元，並於第3 條及附加
      欄第2 條（下稱附加欄）約明「242 坪計算總價為新台幣
      2,323,200 元正，由乙方（即出賣人沈房秀）申請鑑界，
      委託計算坪數后，依實測坪數付款。」「另乙方於本筆土
      地內讓渡數坪予乙○○先生，鑑界測坪時扣除。」等語，
      此為兩造所不爭執。
（二）依卷附重測前伯公岡段220 地號及重測後國聯段583 、58
      3 之1 地號土地登記謄本所載，伯公岡段220 地號土地登
      記面積原為800 平方公尺，經前揭76年6 月26日逕為分割
      增加同段220 之2 、220 之4 至220 之8 地號土地後，其
      登記面積雖載為696 平方公尺，惟嗣經前揭83年5 月11日
      重測後，其地號變更為國聯段583 地號，面積則增加為73
      3.9 平方公尺，且國聯段583 地號土地嗣再經地政機關逕
      為分割增加面積55.91 平方公尺之同段583 之1 地號土地
      後，其面積既減為677.99平方公尺，且國聯段583 地號土
      地自分割增加同段583 之1 地號土地後，迄至與同段572
      地號土地為前揭合併前，並未再分割增加其他地號土地或
      與其他地號土地合併，此參上開土地登記謄本所載即明，
      並為被上訴人所不爭執，足認國聯段583 地號土地於上開
      重測後及分割增加同段583 之1 地號土地前之實際面積應
      與733.9 平方公尺相當，且被上訴人於79年5 月15日向沈
      房秀購買伯公岡段220 地號土地時，經扣除上訴人乙○○
      嗣於80年10月5 日另向沈房秀購買面積31.46 坪（折合10
      4 平方公尺）之伯公岡段220 之2 地號土地後，被上訴人
      登記取得之土地實際面積顯不止696 平方公尺，而應為上
      開733.9 平方公尺，前揭土地登記謄本所載被上訴人因上
      開買賣登記取得之土地面積與其實際面積顯有落差。
（三）被上訴人自承其於79年5 月15日向沈房秀購買伯公岡段22
      0 地號土地每坪單價為9,600 元，嗣經合意將總價款減為
      1,823,200 元，並依實測坪數付款，是其購買之坪數應為
      189.9 坪。惟當時伯公岡段220 地號尚未經重測變更地號
      為國聯段583 地號，更尚未分割增加國聯段583 之1 地號
      土地，依前揭說明，其實際面積應為733.9 平方公尺，而
      非當時之登記面積696 平方公尺。是被上訴人向沈房秀購
      買，經沈房秀依約登記予其所有之土地如未包括上訴人於
      69年6 月29日向沈房秀購買之系爭29.3坪土地，則經扣除
      上訴人於80年10月5 日另向沈房秀購買上開伯公岡段220
      之2 地號土地之104 平方公尺（31.46 坪）後，其實際面
      積應為733.9 平方公尺即約222 坪，顯超出被上訴人所購
      買189.9 坪面積甚多；若扣除上訴人向沈房秀購買之系爭
      29.3坪土地，其面積約為192.7 坪，顯較接近被上訴人上
      開購買面積，並與該面積相當。再參酌被上訴人與沈房秀
      所訂前揭附加欄所載依實測坪數付款及鑑界測坪時扣除等
      文字約定，足證被上訴人實際登記取得之重測後國聯段58
      3 地號（含嗣後分割增加之583 之1 地號），面積733.9
      平方公尺之土地確包括上訴人向沈房秀購買之系爭29.3坪
      土地在內，且沈房秀與被上訴人訂約時，就上訴人所購買
      之系爭29.3坪土地，業已合意予以扣除，確認不在其等買
      賣合意範圍內。
（四）被上訴人雖辯稱上訴人向沈房秀購買之土地應為坐落國聯
      段586 至591 地號土地，非如附圖斜線部分所示之系爭29
      .3 坪 土地。惟依上訴人與沈房秀於69年6 月29日所訂不
      動產買賣契約書之不動產標示欄（下稱系爭不動產標示欄
      ）所載，上訴人購買系爭29.3坪土地係作為上訴人所有與
      伯公岡段220 地號土地相鄰之同段219 之2 地號土地（嗣
      重測變更為國聯段582 地號）對外通路使用，此參該不動
      產標示欄載明系爭29.3坪土地係「直通甲方（即上訴人）
      所有伯公岡段219 之2 地號為通路。」即明。惟依前揭附
      圖所示，國聯段586 至591 地號土地與582 地號土地間，
      如扣除上開斜線部分所示之系爭土地，其與582 地號土地
      間之連接通路甚為狹窄，顯不合上開通行目的所需，而上
      開斜線部分所示系爭土地所示位置則與上開通行目的相符
      ，自應認為係上開約定作為上訴人通路之土地。且如上訴
      人於69年6 月29日向沈房秀購買之土地為國聯段586 至59
      1 地號土地，在上訴人與沈房秀均無爭議之情況下，上訴
      人何需於80年10月5 日與沈房秀另訂契約，另行支出38萬
      元向沈房秀重複購買相同位置之土地，沈房秀亦不可能再
      出售相同位置之土地予上訴人。另參酌曾參與上開買賣契
      約簽訂手續，並於鑑界時陪同買賣雙方當事人到場實測之
      證人即沈房秀之子甲○○本件95年3 月31日準備程序期日
      到庭結證之證述內容，亦確認上開斜線部分所示土地即為
      上訴人購買作為通路使用之系爭土地，足認上訴人主張與
      事實相符，被上訴人所辯不足採。
三、上訴人於69年6 月29日與沈房秀訂約購買系爭土地，於進行
    實地會勘時，國聯段583 地號土地北方即坐落同段667 地號
    土地（重測前為伯公岡段218 之57地號）上確有建物存在，
    且上訴人向沈房秀購買系爭土地之位置應如附圖斜線部分所
    示位置，並經沈房秀交付上訴人占有使用多年：
（一）經查，坐落國聯段583 地號土地北方即同段667 地號土地
      上，建號為桃園縣楊梅鎮○○段104 建號，門牌號碼桃園
      縣楊梅鎮○○街309 號之建物（下稱系爭104 建號房屋）
      係建商於68年間整批興建連棟建物之最邊間，此參卷附桃
      園縣楊梅鎮公所（下稱楊梅鎮公所）95年11月1 日桃楊鎮
      工字第0950027283號函檢附之起造人名冊（含新編門牌號
      碼），及卷附現場照片所示即明。依前揭起造人名冊所載
      ，上訴人乙○○為該整批連棟建物起造人之一，且興建該
      批建物時，楊梅鎮公所曾以68年楊梅建案字第1366號准予
      報備興建在案，雖因該整批建物係在實施區域計劃前准建
      而無建造執照，惟自68年間起興建後，迄72年間已興建完
      成並辦理保存登記，此參卷附由第三人徐永鋒至楊梅鎮公
      所抄錄該所保存桃園縣楊梅鎮都市計劃以外地區建築物續
      建完工證明申請書（下稱系爭完工證明申請書）之內部會
      簽原文有「一、68年楊梅建案第1366號報備興建在案。二
      、溜地目：已奉准自行開墾證明。三、依切結書及里長證
      明於實施區域計劃前准建符合規定，未申報工程准予給證
      。」等文字記載即明。按上開整批建物既於68年間報備興
      建，且系爭104 建號房屋係位於最邊間，依一般建築慣例
      ，應係最先興建之房屋，以免興建過程發生越界建築情事
      ，是上訴人於69年6 月29日與沈房秀訂約買賣系爭土地時
      ，該建物應已興建完成。
（二）且證人甲○○於原審92年9 月18日調解期日到庭結證稱：
      上訴人與沈房秀於69年間所訂買賣契約，於系爭不動產標
      示欄所載寬8 公尺、長40台尺道路，其實際坐落位置係由
      其等拿地籍圖指界，並係以系爭104 建號房屋右邊牆壁邊
      線為起算點等語，而兩造就甲○○上開證述均當庭表示無
      意見，自堪信為真實。另證人甲○○於本件95年3 月31日
      準備程序期日亦到庭結證略稱：「系爭不動產標示欄所載
      『直至甲方（即上訴人）所有伯公岡段219-2 地號為通路
      』，意思是指要保留上開位置作為買方即上訴人可以利用
      上開通路連接伯公岡段219-2 地號（即重測後國聯段582
      地號）土地，作為該土地對外通路使用，當時買賣雙方有
      約明上開8 公尺（26.4台尺）、40台尺之位置係自系爭10
      4 建號房屋右側往南量26.4台尺，往東測量40台尺，作為
      對外通路，當時沈房秀有將系爭土地交付給上訴人使用，
      但未交予被上訴人使用；上開通路部分面積29.3坪之價錢
      不到50萬元，惟因當時伯公岡220 地號土地尚包括上開通
      路西側部分即重測及分割後國聯段586 至591 地號，面積
      合計31.46 坪之土地亦不在被上訴人買受範圍，經合併扣
      除系爭29.3坪通路及通路西側之31.46 坪土地後，共扣除
      50萬元價款；前揭附加欄所載『另乙方（即訴外人沈房秀
      ）於本筆土地內讓渡數坪予乙○○先生，鑑界測坪時扣除
      。』之讓渡數坪即為系爭29.3坪通路，該部分在鑑界測量
      已扣除，不在被上訴人買受範圍，被上訴人確知系爭29.3
      坪土地不在其買受範圍，亦確知上開部分係由上訴人買受
      ，由上訴人作為對外道路使用，在其父親沈房秀於86年間
      去世前，兩造就系爭土地係由上訴人買受作為通路使用，
      均無爭議」等語，核與其於原審所為前揭證述相符。按甲○○係沈房秀之子，與兩造並無特殊情誼或怨隙，並曾親
      身參與兩造各別與沈房秀所訂上開買賣契約之簽約及履約
      經過，曾會同買賣雙方至土地現場鑑界實測，其依本身親
      自見聞所為上開買賣經過之證述並與系爭104 建號房屋於
      當時應已興造完成之情況相符，所述應屬可信。
（三）另參前揭附圖G 、H 點之連線位置適在系爭104 建號房屋
      之牆壁外緣，該連線往東南方向之延伸線位置則適與國聯
      段583 地號（嗣與同段572 地號土地合併為572 地號）、
      586 地號土地之地籍線幾乎重疊，而與證人甲○○前揭證
      詞相符。
（四）再參證人丁○○於前揭期日到庭結證略稱伊自81、82年間
      左右起，在位於附圖斜線部分範圍內並靠近國聯段586 地
      號土地側擺設檳榔攤，約擺設至90年間止，在初擺設時，
      伊係經上訴人乙○○同意而擺設，嗣被上訴人向伊表示該
      部分土地係其所有，惟伊不清楚實際所有人係何人，自伊
      擺設上開檳榔攤後，上訴人所有大卡車係自伊擺設檳榔攤
      之貨櫃左側（西側）進出等語。亦足佐證上開斜線部分所
      示系爭土地係在上訴人買受並占有使用範圍內，否則丁○○於初擺設上開檳榔攤時，即不應向上訴人詢問，而應向
      被上訴人詢問，亦不應經由上訴人同意而擺設，且被上訴
      人對於丁○○未經其同意於前揭位置擺設上開檳榔攤不可
      能無任何異議。
（五）又上訴人在69年間向沈房秀買受系爭土地時，因係採人工
      指界，並以現場拉皮尺之方式確認買受範圍，其鑑界範圍
      自未臻精確，致其實測結果與本件附圖所示之複丈成果位
      置，及前揭面積稍有出入，並因上訴人取得系爭土地後，
      即予以舖設柏油路面，並栽種榕樹為界，而其舖設及裁種
      時間距卷附被上訴人所提照片之拍攝時間長達20年，可能
      因時空變化而有所變更，自不應以上開位置或面積稍有出
      入，或卷附被上訴人所提國聯段583 地號土地現場照片未
      顯現有柏油路面，或附圖榕樹所示位置與上開斜線部分所
      示範圍略有出入，即指稱上訴人主張與事實不符。被上訴
      人以上訴人主張之前揭位置或面積有如何不符，或國聯段
      583 地號土地現場無上訴人所指曾舖設柏油路面之痕跡，
      及上訴人所指曾種植作為地界之榕樹所在位置與附圖斜線
      部分所示之系爭土地範圍不符，指稱上開斜線部分非上訴
      人購買系爭土地之位置，自無可採。又上訴人購買系爭土
      地既係作為國聯段582 地號土地對外通行之用，而同段58
      4 地號土地現狀為既成道路，則依民法第98條規定，經探
      求當事人真意後，自應認為上訴人購買系爭土地之範圍係
      沿原國聯段583 地號（包含其後分割出之同段583 之1 地
      號）與584 地號、586 地號、合併前同段572 地號土地之
      地籍線，測繪29.3坪（折合96.86 平方公尺，其中包括嗣
      被徵收之國聯段583 之1 地號土地面積55.91 平方公尺）
      為系爭29.3坪土地所在位置，始不致有畸零地發生，亦符
      合被上訴人之利益。
（六）依上所述，足認上訴人主張於69年6 月29日與沈房秀訂約
      購買之土地即為附圖斜線部分所示，面積合計29.3坪之系
      爭土地，並經沈房秀將該部分土地交付上訴人占有使用，
      且被上訴人於79年5 月15日與沈房秀訂約買受國聯段583
      地號土地時，曾同意並確認其實際買受之土地不包括系爭
      土地在內，確與事實相符。
四、另查，伯公岡段220 地號土地雖曾分割增加同段220 之2 地
    號土地，並於重測變更為國聯段583 地號土地後，再分割增
    加國聯段583 之1 地號土地，惟其分割均係行政機關所為之
    逕為分割，並非由沈房秀自行分割。而被上訴人與沈房秀於
    79年間訂約為前揭附加欄所示約定後，雖因伯公岡段220 地
    號土地地目係屬農地，依當時法令規定，無法將上訴人買受
    取得占有之系爭土地自該筆土地內予以分割，且於同年7 月
    9 日簽訂移轉該土地之公契時，亦無從於公契上為相同約定
    ，否則地政機關不可能准予辦理土地所有權移轉登記手續，
    惟其雙方間之權利義務關係自仍以前揭買賣契約之實際約定
    為準。且上訴人既因買受系爭土地並取得占有，已使用多年
    ，依民法第943 條規定，自應受推定為適法有此權利。是被
    上訴人雖因前揭土地所有權移轉登記而在形式上取得國聯段
    583 地號土地所有權，仍因系爭土地實際上係由上訴人買受
    並取得占有，並不在被上訴人買受範圍，被上訴人亦同意系
    爭土地係由上訴人買受占有而由上訴人使用，則其就系爭土
    地自不得行使所有權之使用收益權能，更不得為妨礙上訴人
    通行或其他使用之行為。而追加被告既明知上情，且係在本
    件訴訟審理中繼受取得國聯段583 地號土地所有權，自亦不
    得為妨礙上訴人通行或其他使用行為。是被上訴人在系爭土
    地上如附圖D-E-F 連線所示位置架設鐵製圍欄（下稱系爭圍
    欄），妨害上訴人通行及繼續使用系爭土地，自係妨害上訴
    人占有而侵害上訴人權利，上訴人得依民法第184 條第1 項
    侵權行為、第962 條占有人物上請求權之法律關係，請求被
    上訴人將上開圍欄拆除，並主張被上訴人及追加被告均不得
    就國聯段583 地號土地內如附圖斜線部分所示位置為妨礙上
    訴人通行或其他使用行為。原審未察，判決駁回上訴人之起
    訴，認事用法尚有未當，爰提起本件上訴，並追加庚○○為
    被告，請求將原判決除減縮部分（即自原判決附圖A 所示面
    積96.97 平方公尺之鐵製圍欄減縮為上開圍欄所示位置及範
    圍）外廢棄，改判如前揭上訴聲明。
參、證據：除援用第一審所提證據外，補提國聯段582 、583 、
    667、668 地號土地登記謄本、系爭104 建號房屋登記第一
    類謄本、系爭完工證明申請書、楊梅鎮公所95年5 月24日桃
    楊鎮工字第0950013816號函各1 件、照片3 張為證，並聲請
    勘驗系爭土地現場，囑託楊梅地政事務所測量，及訊問證人
    甲○○、丁○○。
乙、被上訴人及追加被告方面：
壹、聲明：
    上訴及追加之訴均駁回。
貳、陳述：除與原審判決記載相同者，茲引用之外，補稱：
一、沈房秀於79年5 月15日與被上訴人訂約出售面積800 平方公
    尺（242 坪）之伯公岡段220 地號土地予被上訴人時，尚不
    知該筆農地業經地政機關於76年間逕行分割增加同段220 之
    2 地號土地（即重測後國聯段583 地號土地）及220 之4至
    220 之8 地號（即重測後國聯段586 至591 地號，均為建地
    ）等6 筆建地，致上開買賣契約所載標的仍為「伯公岡段22
    0 地號土地1 筆」，權利範圍為全部，每坪以9,600 元計價
    ，242 坪土地總價為2,323,200 元，並約明「申請鑑界委託
    計算坪數后，依實測坪數付款」。嗣沈房秀得知上開經逕行
    分割之伯公岡段220 之4 至220 之8 地號土地為高價建地，
    即表示不願意以前揭低價出售建地，而僅交付扣除前揭建地
    所餘約210 坪農地。嗣因自國聯段583 地號土地逕行分割增
    加（面積55.91 平方公尺）之同段583 之1 地號土地被徵收
    作為道路用地，583 地號土地面積僅餘205 坪，被上訴人乃
    與沈房秀達成協議，以減少總價，扣除尾款50萬元之方式達
    成被上訴人不買受上開建地之合意，經雙方會同仲介人鄭文
    標至土地現場會勘鑑界測坪無誤，按坪計價，實付價款因而
    減為1,823,200 元，並減少後面積及價款履行完成，被上訴
    人因而登記取得系爭583 地號土地所有權，並由沈房秀依約
    交付土地，由被上訴人自79年間起占有使用系爭土地迄今。
    且迄沈房秀於86年間死亡前，買賣雙方就被上訴人買受之坪
    數及價款均無爭執，足認被上訴人向沈房秀買受國聯段583
    地號土地之面積及位置包含附圖斜線部分所示之系爭土地在
    內，且其總面積原為696 平方公尺，經於88年3 月31日為前
    揭逕為分割增加國聯段583 之1 地號土地後，其面積減為67
    7.99平方公尺，並經前揭重測，其面積變更為733.9 平方公
    尺。
二、被上訴人與沈房秀於79年5 月15日訂定前揭買賣契約時，雖
    於附加欄第2 條約定：「另乙方（即沈房秀）於本筆土地內
    讓渡數坪予乙○○先生，鑑界測坪時扣除。」等語，惟依該
    項約款所載，足認同意讓渡上開數坪土地予上訴人乙○○者
    為沈房秀，而非被上訴人，且被上訴人當時尚不知沈房秀曾
    於69年間出賣部分道路用地予上訴人，況沈房秀於鑑界測坪
    時即先行扣除該筆道路用地後，始將所餘農地出賣予被上訴
    人。至於沈房秀是否要將其所扣除之前揭土地讓渡予上訴人
    ，自與被上訴人無涉，被上訴人並係至上訴人提起本件訴訟
    後，始知沈房秀曾於80年10月5 日將伯公岡段220 之2 、22
    0 之4 至220 之8 地號，面積合計31.46 坪之建地出售並交
    付上訴人乙○○占有使用，作為其等於69年間所訂買賣契約
    約定出售29.3坪道路用地之補償。此由上開31.46 坪與29.3
    坪土地面積相當，及沈房秀出售上開數筆建地予上訴人之總
    價款僅為38萬元，折算每坪單價約12,000元，與被上訴人於
    79年間以每坪單價9,600 元向沈房秀購買地目為農地之伯公
    岡段220 地號土地，每坪差價僅約2,400 元，即足佐證上開
    38萬元價款實質上僅係補足上開29.3坪道路農用地與上開31
    .46 坪建地之差價。是上訴人所指其向沈房秀購買作為道路
    用地之土地，業經沈房秀以另出售上開31.46 坪土地，並已
    交其占有使用之方式履行完成，該部分土地自係位於國聯段
    586 至591 地號土地所示位置，而自始即未存在於系爭土地
    所示位置。
三、上訴人主張其購買系爭土地作為道路使用，並因當時法令無
    法分割，其僅能於系爭土地鋪設柏油路面，在四界種植樹木
    ，而一直使用迄今等語。惟查，伯公岡段220 地號土地於76
    年間即已由地政機關逕行分割增加同段220 之2 地號土地，
    足認並非不能分割，且依卷附現場照片及勘驗筆錄所載，系
    爭土地現場並無曾舖設柏油作為道路使用之痕跡，另現場所
    存3 棵榕樹之種植位置與上訴人主張系爭土地範圍之界線亦
    有不符。況系爭不動產標示欄係約定「寬8 公尺（26.4台尺
    ），長40台尺，計29坪3 直至甲方（即上訴人）所有伯公岡
    地號219 之2 土地為通路。」則上開作為界樹之榕樹，其種
    植間距自應相當於上開長度或寬度，惟前揭3 顆榕樹之實際
    間距尚不足3 公尺，且非平行種植，亦未與公路垂直，不足
    容納1 輛重車通過所需寬度，足證上訴人主張與事實不符。
四、證人丁○○於81年間在被上訴人所有國聯段583 地號土地上
    擺設檳榔攤時，因該處與被上訴人當時住所距離約5 至8分
    鐘車程，致丁○○誤認住於附近之上訴人為系爭土地之所有
    人。且依丁○○於本件95年3 月31日準備程序期日到庭結證
    所述，足認伊將檳榔攤設置於前揭榕樹西側即系爭土地內長
    達8 、9 年，完全阻絕前揭通路之出入空間，於該段期間上
    訴人所有大卡車係自檳榔攤貨櫃旁左側（西側）通行，系爭
    土地則無法作為道路使用，則上訴人指稱其購買系爭土地係
    作為道路使用，自與事實不符。另證人甲○○因素行不良，
    為其父沈房秀生前逐出家門，長居外地，且於被上訴人與沈
    房秀在79年5 月15日訂約及其後交付價款、現場鑑界測坪踏
    定位置並交付土地時，甲○○均未曾現身參與，自不知上開
    交易經過詳情，且伯公岡段220 地號（即國聯段583 地號）
    與同段220 之2 地號（即國聯段586 至591 地號）土地間之
    地籍線係在76年間經地政機關逕為分割後始存在，在上訴人
    與沈房秀於69年6 月29日訂約時，上開地籍線根本不存在，
    地籍圖亦不可能有該地籍線存在，且依其所指測繪如附圖斜
    線部分所示系爭土地，其圖面長度僅7 公尺，實際丈量長度
    亦僅7.17公尺，並不足40台尺，且國聯段583 地號土地之東
    側縱深較深，西側縱深較淺，係呈斜梯（近似三角）形，自
    不可能測出上開40台尺縱深作為道路，是甲○○證稱其曾與
    沈房秀等人於69年間持地籍圖至上開現場踏定位置，自非實
    情，伊為免除本身因繼承沈房秀所負之責任而為前揭不實證
    述，偽稱其曾在場參與上訴人及被上訴人各別與沈房秀訂定
    上開買賣契約及履約之全部過程等語，自不足採信。此外，
    上訴人既未提出其他證據證明所述與事實相符，是其指稱於
    69年間為上開現場踏定位置時，曾以系爭104 建號房屋牆壁
    外緣之延伸線為界，實測鑑界並扣除在被上訴人所買受國聯
    段583 地號土地範圍之外，自屬無據。
五、依上訴人與沈房秀於69年6 月29日所訂買賣契約第11條約定
    ：「本件買賣土地經甲乙方實地會同踏定位置，本買賣契約
    成立日即交付甲方（即上訴人）使用。」足認上訴人與沈房
    秀訂定該件契約後，沈房秀已依約將該部分道路用地交予上
    訴人使用迄今，且該實際作為道路使用之土地即伯公岡段22
    0 之2 地號土地在當時亦為伯公岡段220 地號土地之一部分
    ，上訴人顯自始知悉系爭土地不在其購買範圍內，故於80年
    間另向沈房秀購買國聯段586 地號等土地時，未一併請求沈
    房秀測繪系爭土地並移轉登記為其所有。是綜上所述，被上
    訴人既因沈房秀生前於79年間所為前揭土地所有權移轉登記
    而取得包括系爭土地在內之國聯段583 地號土地所有權，嗣
    於本件審理中將該筆土地所有權移轉登記予追加被告所有，
    自屬國聯段583 地號土地之合法所有人，依民法第765 條之
    規定，得本於所有人之地位，自由使用、收益、處分系爭土
    地，並排除他人之干涉，而上訴人自始即未占有使用系爭土
    地，是其依民法第184 條第1 項關於侵權行為、第962 條關
    於占有人物上請求權之法律關係，請求判決如前揭聲明所示
    ，自無理由。原審判決據以駁回其起訴，自屬允當，上訴人
    之上訴及追加之訴並無理由，應予駁回。
參、證據：除援用第一審所提證據外，補提移轉契約書、本院92
    年度自字第76號刑事判決、93年度壢簡字第359 號民事判決
    、桃園地檢署檢察官92年度偵字第9051、9052號聲請簡易判
    決處刑書、國聯段582 、583 、583 之1 、586 至591 、66
    7 、668 之3 及668 之4 地號土地登記謄本、土地利用時程
    圖、楊梅地政事務所土地複丈結果通知書各1 件、土地複丈
    成果圖、繳款書各2 紙、桃園縣警察局楊梅分局受理刑事案
    件報案三聯單3 張、相片4 張為證，並聲請本院函請楊梅地
    政事務所檢送系爭104 建號房屋之全部登記謄本，並查明該
    房屋辦理保存登記之日期。
丙、本院依職權函請楊梅鎮公所檢送該所72鎮建字第3102號（68
    年楊梅建案字第1366號建案）完工證明申請書之全部卷宗資
    料。
    理  由
壹、程序部分：
    按於簡易第二審程序，訴之變更或追加，非經他造同意，不
    得為之。但擴張或減縮應受判決事項之聲明者，不在此限，
    民事訴訟法第436 條之1 第3 項、第446 條第1 項、第255
    條第1 項第3 款定有明文。上訴人提起本件上訴，原聲明：
    （一）原判決廢棄；（二）被上訴人應將坐落系爭583 地號
    土地內如楊梅地政事務所92年3 月28日地籍圖謄本紅色斜線
    部分所示面積96.97 平方公尺之鐵製圍欄拆除，並不得妨礙
    上訴人通行或其他使用行為。嗣於本件審理中，經被上訴人
    及庚○○同意而追加庚○○為被告，並具狀變更其聲明為如
    前揭聲明所示，核係減縮其應受判決事項之聲明，揆諸前揭
    規定，並無不合，應予准許。
貳、實體部分：
一、上訴人起訴主張其於69年6 月29日向第三人沈房秀買受，並
    已占有取得如附圖斜線部分所示，面積29.3坪土地作為道路
    使用，且被上訴人明知該部分土地不在其買受登記取得土地
    所有權之實際買受範圍內，卻以架設如附圖所示系爭圍欄之
    方式阻止上訴人使用土地，並與追加被告共同妨害上訴人使
    用。爰提起本件訴訟，依民法第184 第1 項侵權行為、第96
    2 條占有人物上請求權之法律關係，請求被上訴人將系爭圍
    欄拆除，並與追加被告均不得為妨害上訴人通行或其他使用
    行為，並為如前揭聲明所示等語。
二、被上訴人則以上訴人買受占有之土地係位於附圖所示國聯段
    586 至591 地號土地內，並非上開斜線部分所示位置，且該
    斜線部分所示土地已由其於79年7 月5 日向沈房秀買受並登
    記取得所有權等語，資為抗辯，並為如前揭聲明所示。
三、上訴人主張其於69年6 月29日與第三人沈房秀訂約，向沈房
    秀買受重測前伯公岡段220 地號土地內面積29.3坪土地，作
    為通往其所有同段219 之2 地號土地之道路使用，並經沈房
    秀將該部分土地交予其占有使用。嗣伯公岡段220 地號土地
    於76年6 月26日經地政機關逕為分割增加同段220 之2 地號
    土地（面積104 平方公尺，折合31.46 坪，220 之2 地號嗣
    分割增加220 之4 至220 之8 地號）後，其登記面積由800
    平方公尺（折合242 坪）減為696 平方公尺，並由被上訴人
    於79年5 月15日與沈房秀訂約買受，經辦理所有權移轉登記
    取得所有權，上訴人乙○○則於80年10月5 日與沈房秀訂約
    買受伯公岡段220 之2 地號，面積31.46 坪土地，經沈房秀
    依約辦理所有權移轉登記而由上訴人乙○○取得所有權。嗣
    伯公岡段220 地號土地於83年5 月11日重測變更為國聯段58
    3 地號土地，登記面積增加為733.9 平方公尺，再於86年1
    月10日經地政機關逕為分割增加同段583 之1 地號土地，面
    積55.91 平方公尺，國聯段583 地號土地登記面積乃減為67
    7.99平方公尺，並因被上訴人於95年間另價購取得同段572
    地號土地所有權而合併為572 地號土地，並於本件審理中將
    其土地所有權移轉登記予追加被告所有，而國聯段583 之1
    地號土地則於88年3 月31日經徵收登記為桃園縣楊梅鎮所有
    。另伯公岡段220 之2 、220 之4 至220 之8 地號土地經上
    開重測變更為國聯段586 至591 地號土地，面積各為32.98
    平方公尺、20.63 平方公尺、30.50 平方公尺、8.80平方公
    尺、4.72平方公尺、0.78平方公尺，合計98.41 平方公尺等
    情，業據其提出兩造與沈房秀各別訂定之前揭買賣契約書、
    上開各筆土地登記謄本各1 件為證，並為被上訴人所不爭執
    ，堪信屬實。
四、惟上訴人主張其於69年6 月29日向沈房秀買受並占有取得之
    29.3坪土地係如附圖斜線部分所示之系爭土地，且被上訴人
    明知系爭土地不在其買受登記取得土地所有權之實際買受範
    圍內，並同意該部分土地係由上訴人向沈房秀買受並已占有
    使用，則為被上訴人以前詞所否認。是本件應審究之爭點為
    ：上訴人於69年6 月29日與沈房秀訂約買受之土地係如附圖
    斜線部分所示之系爭土地（其中位於國聯段572 地號土地內
    為89.44 平方公尺，位於同段583 之1 地號土地內為7.42平
    方公尺），或係如被上訴人所指坐落於國聯段586 至591 地
    號土地內？被上訴人是否明知並同意系爭土地係由上訴人買
    受取得占有而不在其買受範圍內？上訴人得否請求被上訴人
    拆除系爭圍欄，並請求被上訴人及追加被告均不得就坐落國
    聯段572 地號土地內如附圖斜線部分所示土地為妨害上訴人
    通行或其他使用行為？爰判斷如下。
五、經查：
（一）依卷附上訴人與沈房秀於69年6 月29日所訂買賣契約書關
      於系爭不動產標示欄所載（參原審卷第15至16頁），上訴
      人係向沈房秀買受伯公岡段220 地號土地內，寬8 公尺（
      26.4台尺）、長40台尺，計29.3坪土地作為通往其所有同
      段219 之2 地號土地之通路。另依卷附被上訴人與沈房秀
      於79年5 月15日所訂買賣契約書所載（參原審卷第17至18
      頁），其買賣標的為伯公岡段220 地號土地，原約定買受
      面積為242 坪，折合800 平方公尺，總價款原約定為2,32
      3,200 元，即每坪單價9,600 元（計算式：2,323,200 ÷
      242 ＝9,600） ，並於其附加欄約明以242 坪計算總價為
      2,323,200 元正，由出賣人沈房秀申請鑑界，計算坪數後
      ，依實測坪數計價付款，且沈房秀於該筆土地內讓渡數坪
      予上訴人乙○○，於鑑界測坪時予以扣除，此為兩造所不
      爭執。
（二）依卷附重測前伯公岡段220 地號、重測後國聯段583 、58
      3 之1 地號土地登記謄本所載，伯公岡段220 地號土地登
      記面積原為800 平方公尺，經76年6 月26日逕為分割增加
      同段220 之2 、220 之4 至220 之8 地號土地後，其登記
      面積雖載為696 平方公尺，惟嗣於83年5 月11日重測後，
      其地號變更為國聯段583 地號，面積則增加為733.9 平方
      公尺，且國聯段583 地號土地嗣再經地政機關逕為分割增
      加面積為55.91 平方公尺之同段583 之1 地號土地後，其
      面積減為677.99平方公尺，而除上開分割外，國聯段583
      地號土地迄至95年間與同段572 地號土地合併為572 地號
      前，並未再分割增加其他地號，亦未與其他地號土地合併
      ，此參上開土地登記謄本所載即明，並為被上訴人所不爭
      執。則國聯段583 地號土地於上開重測後，在分割增加同
      段583 之1 地號土地前，其實際面積應與733.9 平方公尺
      相當，且被上訴人於79年5 月15日向沈房秀購買伯公岡段
      220 地號土地時，經扣除上訴人乙○○嗣於80年10月5 日
      另向沈房秀購買面積31.46 坪，折合104 平方公尺之伯公
      岡段220 之2 地號土地後，被上訴人因辦理土地所有權移
      轉登記而實際取得之土地面積應為733.9 平方公尺，而非
      696 平方公尺，卷附國聯段583 地號土地登記謄本所載被
      上訴人登記取得之土地面積696 平方公尺與被上訴人實際
      取得之面積顯有誤差。
（三）再查，被上訴人於79年5 月15日與沈房秀所訂買賣契約既
      約定每坪單價9,600 元，並經其雙方依實測所得坪數修正
      總價款為1,823,200 元，則被上訴人實際購買之坪數應為
      189.92坪（計算式：1,823,200 ÷9,600 ＝189.92，小數
      點第3 位以下4 捨5 入，下同）。惟當時伯公岡段220 地
      號尚未重測變更為國聯段583 地號，更未分割增加同段58
      3 之1 地號土地，其實際面積應為733.9 平方公尺，而非
      當時登記面積696 平方公尺，已如前述。是被上訴人向沈
      房秀購買，經沈房秀登記為其所有之土地如未包括上訴人
      於69年間向沈房秀購買之系爭29.3坪土地而不予扣除，即
      僅扣除上訴人另於80年間向沈房秀購買伯公岡段220 之2
      地號，面積31.46 坪土地後，其實際面積733.9 平方公尺
      經折算為222 坪（計算式：733.9 ×0.3025＝222） ，超
      出被上訴人購買之上開189.9 坪面積達32.08 坪（計算式
      ：222 －189.92＝32.08） ，惟如再扣除上訴人購買之系
      爭29.3坪土地，其面積為192.7 坪（計算式：222 －29.3
      ＝192.7） ，則接近被上訴人所購買189.92坪之面積。經
      參酌前揭附加欄所載依實測坪數付款及鑑界測坪時扣除之
      約定，足認被上訴人實際登記取得之重測後國聯段583 地
      號（含嗣後分割增加之583 之1 地號），其實際面積733.
      9 平方公尺應包括上訴人向沈房秀購買之系爭29.3坪土地
      在內，且沈房秀與被上訴人訂約時，就上訴人購買之系爭
      29.3坪土地業已合意扣除而不在被上訴人買受範圍內。至
      於上開面積比對計算結果雖存有些許誤差，惟其原因或係
      因地籍圖重測等因素所致，且其誤差面積不大，自不影響
      上開比對判斷。
（四）被上訴人雖辯稱上訴人向沈房秀購買之土地係位於國聯段
      586 至591 地號土地所示位置，而非附圖斜線部分所示之
      系爭土地。惟依卷附系爭不動產標示欄所載（參原審卷第
      16頁），上訴人購買系爭29.3坪土地係作為上訴人所有與
      伯公岡段220 地號土地相鄰之同段219 之2 地號即重測後
      國聯段582 地號土地對外通路使用，此為兩造所不爭執，
      。而依前揭附圖所示，國聯段586 等地號與582 地號土地
      間，如扣除上開斜線部分之系爭土地，其與582 地號土地
      間之連接通路不僅過於狹窄，不合通行目的所需，且其地
      形狹長不正，顯與前揭標示欄載明其地形應為方正形狀不
      符；反之，上開斜線部分所示系爭29.3坪土地，不僅地形
      較為方正，與上開標示欄所載地形相當，以該部分土地作
      為通路使用，亦顯然較為符合通行目的。且如上訴人於69
      年6 月29日向沈房秀購買之土地為國聯段586 等地號土地
      ，在上訴人與沈房秀均無爭議之情況下，依常理判斷，上
      訴人乙○○自無需於80年10月5 日與沈房秀另訂契約，另
      行支付38萬元向沈房秀重複購買同一位置土地，沈房秀亦
      不致出售同一位置土地予上訴人乙○○。被上訴人雖以其
      於79年5 月15日向沈房秀購買之伯公岡段220 地號土地為
      農地，上訴人乙○○於80年10月5 日向沈房秀購買之伯公
      岡段220 之2 地號（即重測後國聯段586 至591 地號）土
      地為建地，惟其每坪土地單價僅差距2,400 元，指稱沈房
      秀以低價出售上開建地予上訴人乙○○有補償其於69年間
      出售前揭29.3坪土地之含意在內，故上開建地應為沈房秀
      於69年間出售上開29.3坪土地所在之位置，惟既未舉證以
      實其說，自無依據。至於如附圖所示系爭土地之地形雖與
      系爭不動產標示欄之前揭記載有部分出入，惟此或係因沈
      房秀與上訴人於69年間訂約出售系爭土地而為上開標示欄
      之約定時，未明確注意當時伯公岡段220 地號土地與相鄰
      土地之地形及相關位置，致與該土地經前揭地籍圖重測、
      逕行分割後之地形未盡相符，自不影響前揭判斷。
（五）另查，坐落國聯段583 地號土地北側即同段667 地號土地
      上之系爭104 建號房屋係由建商整批興建連棟建物之最邊
      間，且上訴人乙○○為該批建物起造人之一，此參卷附楊
      梅鎮公所95年11月1 日桃楊鎮工字第0950027283號函檢附
      系爭完工證明申請書、上開整批建物之起造人名冊及所載
      新編門牌號碼（參本院卷2 第201 至215 頁）、上開房屋
      現場照片（參本院卷1 第194 至195 頁）及前揭附圖所示
      即明。參以卷附上訴人所提由第三人徐永鋒至楊梅鎮公所
      自行抄錄該所保存之系爭完工證明申請書（參本院卷2 第
      135 頁）內部會簽原文載有「一、68年楊梅建案第1366號
      報備興建在案。二、溜地目：已奉准自行開墾證明。三、
      依切結書及里長證明於實施區域計劃前准建符合規定，未
      申報工程准予給證。」等文字，且被上訴人及追加被告就
      系爭完工證明書及上開會簽原文，均於本件95年9 月22日
      準備程序期日當庭表示不爭執其形式真正，亦未爭執其所
      載內容（參本院卷2 第129 頁），足認上訴人主張上開建
      物於興建前業經楊梅鎮公所以68年楊梅建案字第1366號准
      予報備興建在案，並自68年間起興建，迄72年間興建完成
      並申辦保存登記，經該所以72鎮建字第3102號受理在案，
      及系爭104 建號房屋係自68年間起興建，於上訴人在69年
      6 月29日與沈房秀訂約買賣土地時，該房屋業已興建在案
      ，堪信屬實；被上訴人辯稱當時系爭104 建號房屋尚未開
      始興建，系爭土地北方亦未存在上訴人所指之房屋，自無
      可採。
（六）另查，證人甲○○於原審92年9 月18日調解期日到庭結證
      稱：上訴人與沈房秀於69年間訂定買賣契約所約定寬8 公
      尺、長40台尺道路，其實際坐落位置係由其等拿地籍圖指
      界，並以系爭104 建號房屋右邊牆壁邊線為起算點等語，
      且兩造就甲○○上開證述均當庭表示無意見（參原審卷第
      60至63頁），堪信屬實。且甲○○於本件95年3 月31日準
      備程序期日亦到庭結證略稱：「系爭不動產標示欄所載『
      直至甲方（即上訴人）所有伯公岡段219-2 地號為通路』
      ，是指要保留上開位置作為上訴人可以利用上開通路連接
      伯公岡段219-2 地號（即重測後國聯段582 地號）土地，
      作為該土地對外通路使用，當時買賣雙方有約明上開通路
      土地之位置係自系爭104 建號房屋右側（東側）往南量26
      .4台尺，往東量40台尺，作為對外通路，當時沈房秀有將
      系爭土地交給上訴人使用，但未交予被上訴人使用；上開
      通路面積29.3坪價錢不到50萬元，惟因當時伯公岡220 地
      號土地尚包括上開通路西側即重測及分割後國聯段586 至
      591 地號，面積合計31.46 坪土地亦不在被上訴人買受範
      圍，經合併扣除上開29.3坪及31.46 坪土地後，共扣除50
      萬元價款；前揭附加欄所載『另乙方（即訴外人沈房秀）
      於本筆土地內讓渡數坪予乙○○先生，鑑界測坪時扣除。
      』之讓渡數坪即為系爭29.3坪土地，該部分土地在鑑界測
      量時已扣除，不在被上訴人買受範圍，被上訴人確知系爭
      29.3坪土地不在其買受範圍，亦確知上開部分係由上訴人
      買受，由上訴人作為對外道路使用，在其父親沈房秀於86
      年間去世前，兩造就系爭土地係由上訴人買受作為通路使
      用，均無爭議」等語（參本院卷1 第199 至206 頁）；核
      與其在原審所為證述及系爭完工證明申請書所載會簽原文
      相符。再參前揭附圖G 、H 點連線位置係在系爭104 建號
      房屋之牆壁外緣，其連接線往東南方向之延伸線並與國聯
      段572 地號（包括合併前國聯段572 、583 地號）土地及
      586 地號土地之地籍線重疊，而與證人甲○○前揭證詞相
      符，足認甲○○依其本身親自見聞所為上開證述，確屬可
      信。被上訴人辯稱甲○○未曾參與上開契約簽訂及履約經
      過，不了解相關詳情，所為證述不可採信云云，自無可取
      。
（七）再參證人丁○○於本件95年3 月31日準備程序期日到庭結
      證略稱伊係自81、82年間左右起，在如附圖斜線部分範圍
      內靠近國聯段586 地號土地側擺設檳榔攤，約擺至90年間
      止，在初擺設時，伊係經上訴人乙○○同意擺設，嗣被上
      訴人始向伊表示該部分土地係其所有等語（參本院卷1 第
      205 至206 頁），亦足佐證上開斜線部分所示系爭土地係
      在上訴人買受並占有使用範圍內，否則丁○○在初擺設檳
      榔攤時，自應向被上訴人詢問，而不應向上訴人詢問，且
      被上訴人對於丁○○未經其同意於該處擺設上開檳榔攤達
      8、9年之久，自不可能無任何異議。
六、另查，兩造分別於69年6 月29日、79年5 月15日向沈房秀買
    受上開土地而鑑界時，或因測量方式未臻精確，致其實測結
    果及所扣坪數與前揭附圖所示之複丈成果位置及前揭面積稍
    有出入，且上訴人占有取得系爭土地後，縱曾舖設柏油路面
    並栽種榕樹為界，惟其舖設及裁種時間距兩造於93年間發生
    本件爭執之時間已逾20年，現場情形自可能因時空因素發生
    變化，是上訴人主張不應以上開位置或面積稍有出入，卷附
    被上訴人所提現場照片未顯現柏油路面，或附圖榕樹所示位
    置與上開斜線部分所示範圍略有出入，即指稱上訴人主張與
    事實不符，堪予採信，自不影響本院前揭判斷。被上訴人以
    上訴人主張前揭位置或面積有如何不符，或國聯段583 地號
    土地現場並無上訴人所指舖設柏油路面痕跡，及上開作為地
    界之榕樹位置與附圖斜線部分所示系爭土地範圍不符，其間
    距不足以供上訴人所有重型車輛進出，指稱上開斜線部分非
    上訴人購買系爭土地之位置云云，自無可採。
七、另查，伯公岡段220 地號土地雖曾分割增加同段220 之2 地
    號土地，並於重測變更為國聯段583 地號土地後，再分割增
    加國聯段583 之1 地號土地，惟其分割均係由地政機關逕為
    分割，並非由沈房秀自行分割，此參前揭土地登記謄本所載
    即明，並為被上訴人所不爭執。是被上訴人以前揭逕為分割
    為據，辯稱上訴人向沈房秀買受系爭土地時或其後，該部分
    土地已得自行分割，顯屬誤會。上訴人主張被上訴人與沈房
    秀於79年間訂約為前揭附加欄之約定後，雖因伯公岡段220
    地號土地地目係屬農地，依當時法令規定，無法將上訴人買
    受取得占有之系爭土地自該筆土地內予以分割，於同年7 月
    9 日訂定移轉該筆土地之公契時，亦無從於公契上為相同約
    定，否則將無法辦理土地所有權移轉登記手續，惟被上訴人
    與沈房秀間之權利義務關係仍應以買賣契約之前揭實際約定
    為準，且上訴人既因買受並占有取得系爭土地多年，依民法
    第943 條規定，應受推定為適法有此權利，被上訴人雖因前
    揭土地所有權移轉登記而取得國聯段583 地號土地所有權，
    仍因其認知並同意系爭土地實際上係由上訴人買受占有，並
    不在其買受並取得占有之範圍內而同意由上訴人使用，則被
    上訴人及知情並在本件審理中繼受取得國聯段583 地號（嗣
    合併為同段572 地號）土地所有權之追加被告就系爭土地自
    不得行使其所有權之使用收益權能，亦不得妨害上訴人通行
    或為其他使用行為，被上訴人在系爭土地上如附圖D-E-F 連
    線所示位置架設系爭圍欄，妨害上訴人通行及繼續使用系爭
    土地，係妨害上訴人占有而侵害上訴人權利，上訴人得依民
    法第184 條第1 項侵權行為、第962 條占有人物上請求權之
    法律關係，請求被上訴人將上開圍欄拆除，並主張被上訴人
    及追加被告均不得就國聯段572 地號土地內如附圖斜線部分
    所示位置妨害上訴人通行或為其他使用行為，自屬有據。
八、綜上所述，上訴人主張系爭土地係由其在69年6 月29日向沈
    房秀買受並取得占有，不在被上訴人買受占有之範圍內，被
    上訴人在如附圖D-E-F 連線所示位置架設系爭圍欄，並與追
    加被告共同妨害其通行或為其他使用行為，係侵害其占有及
    使用系爭土地之權利，核屬有據；被上訴人指稱系爭土地係
    在其買受取得所有權並占有之範圍內，核無可採。從而，上
    訴人提起本件訴訟，依民法第184 條第1 項侵權行為、第96
    2 條占有人物上請求權之法律關係，請求被上訴人將坐落國
    聯段572 地號土地內如附圖D-E-F 連線所示鐵製圍欄拆除，
    並與追加被告就該地號土地內如附圖斜線部分所示面積89.4
    4 平方公尺土地，均不得妨害上訴人通行或為其他使用行為
    ，為有理由，自應准許。原審判決駁回上訴人之起訴，尚有
    未合，上訴意旨指摘原判決不當，求予廢棄改判，自有理由
    。爰由本院廢棄原判決（除前揭減縮部分外）予以改判，併
    就追加之訴判決如前揭主文所示。
九、本件事證已臻明確，兩造其餘主張陳述及所提證據，經核與
    判決基礎及結果均無影響，爰不另一一論述，附此敘明。
十、據上論結，本件上訴為有理由，依民事訴訟法第436 條之1
    第3 項、第450 條、第78條、第85條第1 項前段，判決如主
    文。
中　　華　　民　　國　　96　　年　　5 　　月　　10　　日
                  民事第一庭  審判長法　官　郭琇玲
                                    法  官  卓立婷
                                    法　官　陳勇松
以上正本係照原本作成。
本判決不得上訴。
中　　華　　民　　國　　96　　年　　5 　　月　　14　　日
            　                      書記官　陳夏施
